臺灣臺南地方法院臺南簡易庭民事判決　
109年度南簡字第1169號
原      告  林順利  

被      告  張宗一  

上列當事人間請求確認本票債權不存在事件，經本院於民國110
年4月15日言詞辯論終結，判決如下：
    主      文
確認被告執有原告於民國89年1月12日簽發、票據號碼TH0000000
 號、到期日民國89年1月16日、票面金額新台幣500,000元之本
票，對原告之本票債權不存在。
訴訟費用新臺幣5,400元由被告負擔。
    事實及理由
一、按確認法律關係之訴，非原告有即受確認判決之法律上利益
    者，不得提起之，民事訴訟法第247條第1項前段定有明文。
    又按所謂即受確認判決之法律上利益，係指法律關係之存在
    與否不明確，原告主觀上認為其在法律上之地位有不安之狀
    態存在，且此種不安之狀態，能以確認判決將之除去者而言
    （最高法院52年台上字第1240號裁判參照）。本件原告起訴
    主張被告持有原告名義所簽發、發票日民國89年1月12日簽
    發、票據號碼TH0000000 號、到期日89年1 月16日、票面金
    額新台幣（下同）500,000元之本票（下稱系爭本票），向
    本院聲請強制執行之裁定，經本院以109年度司票字第2222
    號本票裁定准予在案，惟原告否認該本票債權之存在，是兩
    造間就原告應否負擔系爭本票之票據債務並不明確，原告在
    法律上確有不安之狀態存在，且此種不安之狀態，能以確認
    判決將之除去，依前開規定，應認原告提起本件確認之訴，
    有法律上之確認利益。
二、本件原告起訴主張：
（一）緣被告以其持有原告所簽發系爭本票，向本院聲請109年
      度司票字第2222號本票准予強制執行之裁定。惟查，原告
      與被告素不相識，系爭本票並非原告所簽發及交付，其上
      發票人之簽名非原告所簽，指印亦非原告所有，顯為他人
      偽造，原告自不負給付該本票票款責任。
（二）爰聲明：求為判決如主文所示。
三、被告則以：
（一）系爭本票係訴外人林彥仁交付被告，交付時系爭本票上原
　　  告之簽名及指印均已記載完成。
（二）聲明：請求判決駁回原告之訴。
四、本院得心證之理由：
（一）本件原告主張被告持有經本院109年度司票字第2222號裁
      定准予強制執行之系爭本票1紙之事實，為被告所不爭執
      ，復經本院依職權調閱上開本票裁定強制執行聲請卷宗核
      閱屬實，堪信為真實。
（二）按當事人主張有利於己之事實者，就其事實有舉證之責任
      ，民事訴訟法第277條前段定有明文。次按在票據上簽名
      者，依票上所載文義負責。二人以上共同簽名時，應連帶
      負責；票據法第5條固有明文，惟票據債務人應依票據文
      義負責者，以該債務人在票據上簽名或蓋章為前提，而票
      據為無因證券，僅就票據作成前之債務關係，無庸證明其
      原因而已，至該票據本身是否真實，即是否為發票人所作
      成，仍應由執票人負舉證之責（最高法院65年度台上字第
      2030號、50年度台上字第1659號判決意旨參照）。本件原
      告主張其未簽發系爭本票，依上開說明，自應由被告就系
      爭本票上原告簽名為真正之事實，負舉證責任。
（三）經查，本院將系爭本票、原告當庭按捺指紋資料、書立筆
      跡資料，及原告在89年4月25日為辦理離婚登記向新莊戶
      政事務所提出之離婚協議書，囑託內政部警政署刑事警察
      局鑑定，經該局鑑定及函覆稱：「前送鑑本票一張（票號
      ：TH0000000），其上捺有指紋一枚，與所附特定對象林
      順利指紋及本局檔存資料庫比對結果，未發現相符者。」
      、「有關本案筆跡送鑑資料，因需林清川本人平日於待鑑
      文件相近期間、以相同書寫方式所寫簽名字跡原本多件，
      故依現有資料無法認定。」等語，有該局110年1月12日刑
      紋字第1098044022號函檢送之鑑定書、110年3月9日刑鑑
      字第1100500104號函在卷可稽（見本院卷第99頁、第129
      頁），堪認並無證據足資證明系爭本票上「林清川」之署
      名及指印為原告所為，是原告主張其未簽發系爭本票，當
      可採信。此外，被告復未提出其他證據足以證明原告係親
      自簽發或授權他人簽發系爭本票之事實，難認已盡舉證之
      責。從而，原告主張被告持有系爭本票，對原告之本票債
      權不存在，即屬有據。
五、綜上所述，原告既未簽發或授權他人簽發系爭本票，則原告
    請求確認被告持有系爭本票，對原告之本票債權不存在，為
    有理由，應予准許。
六、按法院為終局判決時，應依職權為訴訟費用之裁判，民事訴
    訟法第87條第1項定有明文。本件訴訟費用即裁判費經核為
　　5,400元，本院爰依職權確認上開訴訟費用由敗訴之被告負
    擔，並諭知如主文第2項所示。
七、據上論結，本件原告之訴為理由，依民事訴訟法第436條第2
    項、第78條、第87條第1項，判決如主文。
中　　華　　民　　國　　110 　年　　4 　　月　　29　　日
                  台南簡易庭  法　官  張麗娟
以上為正本係照原本作成。
如對本判決上訴，須於判決送達後20日內向本院提出上訴狀（須
附繕本）。
中　　華　　民　　國　　110 　年　　4 　　月　　29　　日
                              書記官  高培馨